【裁判字號】    99,易,1396
【裁判日期】    991214
【裁判案由】    詐欺
【裁判全文】
臺灣臺中地方法院刑事判決              99年度易字第1396號
公  訴  人  臺灣臺中地方法院檢察署檢察官
被      告  蔡雅玲
選任辯護人  詹文凱律師
上列被告因詐欺案件，經檢察官提起公訴（98年度偵字第13224
號、第28070 號），本院判決如下：
    主    文
蔡雅玲意圖為自己不法之所有，以詐術使人將本人之物交付，處
有期徒刑拾月；又意圖為自己不法之所有，以詐術使人將本人之
物交付，處有期徒刑陸月。應執行有期徒刑壹年貳月。
    犯罪事實
一、蔡雅玲意圖為自己不法之所有，於民國97年11月21日前之某
    日起，在不詳地點，利用電腦連接網際網路至露天拍賣網站
    ，以「李懿姿」、「川田美晴」之名義，使用其申設之帳號
    「snows monkey」，虛偽刊登販賣面膜之不實訊息，供不特
    定人下標購買商品，並以電子郵件信箱pinksmonkey@yahoo.
    com ，以及其本人申設之行動電話門號0000000000號作為聯
    絡之用。適許秋蘭於97年11月21日前之某日，於上開網站上
    瀏覽得知蔡雅玲所登販賣面膜之不實訊息後，不疑有詐而陷
    於錯誤，先後下標訂購總計7 萬3745片之面膜及20盒之禮盒
    ，價款共計新臺幣（下同）101 萬1222元。蔡雅玲為取信許
    秋蘭，乃在雅虎奇摩拍賣網站上，陸續向真正之賣家徐雪梅
    （業經臺灣臺中地方法院檢察署檢察官以99年度偵字第5488
    號為不起訴處分）下標購買面膜，而取得徐雪梅向中華郵政
    股份有限公司豐原郵局神岡社口郵局（下稱神岡社口郵局）
    申設之帳號0000000000000-0 號帳戶資料後，再指示許秋蘭
    將前開訂購面膜之款項匯入其指定之徐雪梅上開神岡社口郵
    局帳戶內，許秋蘭遂於附表所示各該時間，分別匯款至徐雪
    梅上開神岡社口郵局帳戶內（各該匯款時間、地點、方式及
    金額詳如附表所載），總計匯款101 萬1222元。蔡雅玲則於
    許秋蘭上開各筆匯款後，接續於97年11月21日以其持用之門
    號0000000000號行動電話、於97年12月11日、98年1 月21日
    均以mei_yai@hotmail.com 電子郵件與徐雪梅聯絡，佯稱：
    「許秋蘭」係其工作之「法鼓山基金會」之會計人員，誤將
    其他廠商之貨款匯予徐雪梅云云，要求徐雪梅扣除其所訂購
    商品之貨款後，將其餘款項匯還，徐雪梅誤信為真，遂依其
    指示，於97年11月22日，在郵局臨櫃匯款64萬4195元至蔡雅
    玲向台北富邦商業銀行士林分行（下稱台北富邦銀行）申設
    之帳號000000000000號帳戶內，復於97年12月12日、98年1
    月13日，以國泰世華商業銀行（下稱國泰世華銀行）所設置
    之自動櫃員機，分別將現金7 萬元、10萬6000元及2 萬元存
    入蔡雅玲向國泰世華銀行敦北分行申設之帳號000000000000
    號帳戶內。嗣許秋蘭僅分別於97年12月4 日及12月10日收到
    蔡雅玲所寄送之面膜共計1 萬2194片後，即遲未再收到其餘
    下標買受之共計價值83萬1080元之面膜，察覺有異，始發覺
    受騙而報警處理。
二、蔡雅玲另基於意圖為自己不法之所有，於97年12月31日前之
    某日起（起訴書誤植為98年1 月上旬某日），在不詳地點，
    利用電腦連接網際網路至PCHOME之BOSS33批貨創業通網站，
    ，以「陳嘉婧」、「本婧堂」之名義，使用帳號「holes3」
    ，虛偽刊登販賣面膜不實訊息，供不特定人下標購買商品，
    並以電子郵件信箱holes3 @yahoo.com.tw及orbisbis@gmail
    .com，及其本人申設之行動電話門號0000000000號作為聯絡
    之用。適網路賣家何佩（業經臺灣臺中地方法院檢察署檢
    察官以98年度偵字第8517號為不起訴處分在案）於97年12月
    31日前之某日，於上開網站上瀏覽得知蔡雅玲所登販賣面膜
    之不實訊息後，乃以上開電子郵件及行動電話詢問蔡雅玲是
    否確有商品，表示有意向其批發進貨，再販賣予下游買家，
    蔡雅玲明知其並無面膜可供販賣，仍向何佩佯稱其確有相
    當數量之面膜云云，復接續於98年1 月12日前某日，向何佩
    訛稱：其係在CHANEL專櫃工作，有其他專櫃美容產品可供
    販賣云云，何佩信以為真，而於向蔡雅玲確認相關美容產
    品售價及貨源後：(1)於98年1 月12月前某日，接受張茵茜以
    每瓶1017.5元之價格下單訂購雅詩蘭黛特潤眼部修護精華保
    養560 瓶，貨款共計28萬4900元，張茵茜並於扣除何佩先
    前交易所積欠之貨款後，於98年1 月12日，在臺北縣樹林市
    ○○街郵局，臨櫃將貨款25萬6563元匯入何佩向臺中商業
    銀行（下稱臺中商銀）崇德分行所申設之帳號000000000000
    號帳戶內；(2)於98年1 月16日晚間9 時許，在其位於臺中市
    ○○區○○路1 段210 號6 樓之2 住處，與邱儀簽訂「一
    般商品買賣契約」，接受邱儀以每瓶175 元之價格下單購
    買SKII青春露30ml2200瓶，貨款共計25萬6000元，邱儀並
    於簽約當場交付何佩現金12萬元，再由其男友吳稚暉於98
    年1 月17日，在八德麻園郵局，臨櫃將餘款13萬6000元匯入
    何佩所有上開台中商銀崇德分行帳戶內。何佩並於張茵
    茜及邱儀訂購上開美容產品後，陸續下單向蔡雅玲訂購前
    開各該品項及數量之美容產品，且依蔡雅玲之指示，先後於
    98年1 月12日及98年1 月17日，從其向臺中商銀西台中分行
    所申設之帳號000000000000號帳戶內，以網路轉帳方式，將
    2 筆貨款各24萬4540元（起訴書植為24萬4500元）及22萬
    7500元，匯入蔡雅玲於98年1 月初某日向不知情之侯國君（
    業經臺灣臺中地方法院檢察署檢察官以98年度偵字第13224
    號不起訴處分在案）所借用之華南商業銀行（下稱華南銀行
    ）淡水分行帳號000000000000號帳戶內，上開匯款並旋即遭
    蔡雅玲提款一空。嗣張茵茜及邱儀因匯款後始終未能收到
    訂購之商品，前往找尋何佩理論，並報警處理，因而為警
    循線查獲上情。
三、案經何佩訴由臺中市警察局移送及許秋蘭訴由臺北縣政府
    警察局樹林分局報告臺灣臺中地方法院檢察署檢察官偵查起
    訴。
    理    由
壹、證據能力方面：
一、按被告以外之人（包括證人、鑑定人、告訴人、被害人及共
    同被告等）於審判外之陳述雖不符刑事訴訟法第159 條之1
    至之4 等4 條之規定，而經當事人於審判程序同意作為證據
    ，法院審酌該言詞陳述或書面陳述作成時之情況，認為適當
    者，亦得為證據；當事人、代理人或辯護人於法院調查證據
    時，知有刑事訴訟法第159 條第1 項不得為證據之情形，而
    未於言詞辯論終結前聲明異議者，視為有前項之同意，同法
    第159 條之5 定有明文。立法意旨在於傳聞證據未經當事人
    之反對詰問予以核實，原則上先予排除。惟若當事人已放棄
    反對詰問權，於審判程序中表明同意該等傳聞證據可作為證
    據；或於言詞辯論終結前未聲明異議，基於尊重當事人對傳
    聞證據之處分權，及證據資料愈豐富，愈有助於真實發見之
    理念，且強化言詞辯論主義，使訴訟程序得以順暢進行，上
    開傳聞證據亦均具有證據能力。查證人即被害人許秋蘭、徐
    雪梅、何佩、邱儀於警詢及偵查中、證人張茵茜、吳稚
    暉於警詢，及證人侯國君於檢察事務官面前所為之陳述，對
    被告而言，性質上屬傳聞證據，惟被告、辯護人及檢察官於
    本院審理中調查證據時，知有刑事訴訟法第159 條第1 項不
    得為證據之情形，未於言詞辯論終結前聲明異議（本院99年
    11月30日審判筆錄第5 頁），且本院審認上開證據作成時之
    情況，應無違法取證或不當情事，與本案待證事實間復具有
    相當之關聯性，以之作為證據應屬適當，依刑事訴訟法第
    159 條之5 規定，自有證據能力。
二、又傳聞法則乃對於被告以外之人於審判外之言詞或書面陳述
    而為之規範，本案判決以下所引用之非供述證據，無刑事訴
    訟法第159 條第1 項規定傳聞法則之適用，經本院於審理時
    依法踐行調查證據程序，檢察官及被告均不爭執各該證據之
    證據能力，且與本案待證事實具有自然之關聯性，亦查無依
    法應排除其證據能力之情形，依法自得作為證據。
貳、實體方面：
一、上揭犯罪事實，業據被告蔡雅玲於本院審理時供承不諱，核
    與證人許秋蘭、徐雪梅、何佩於警詢及偵查中證述之情節
    相符（見臺中市警察局中市警刑字第980034893 號刑事偵查
    卷﹝下稱警A 卷﹞第9 至15頁、98年度偵字第13224 號偵查
    卷第57至59頁、98年度偵字第28070 號偵查卷第14至15頁、
    第123 至126 頁、第7 至13頁、第124 至126 頁），並分據
    證人侯國君於偵查中（見98年度核交字第1011號偵查卷第23
    至25頁）、證人邱儀於警詢及偵查中（見警A 卷第16至19
    頁、98年度偵字第28070 號偵查卷第98至99頁）、證人張茵
    茜及吳稚暉於警詢時（見警A 卷第20至26頁）證述綦詳，復
    有台北富邦銀行士林分行98年4 月10日北富銀士字第986002
    1900號函檢送之帳號000000000000號、戶名：蔡雅玲之開戶
    資料及交易明細表（見警A 卷第34至52頁）、台北富邦銀行
    士林分行98年10月9 日北富銀士字第9860049800號函檢送帳
    號000000000000號、戶名：蔡雅玲之開戶資料及交易明細表
    （見98年度偵字第28070 號偵查卷第35至53頁）、華南銀行
    帳號000000000000號、戶名：侯國君開戶資料及存款往來明
    細表（見警A 卷第53至59頁）、國泰世華銀行敦北分行98年
    10月19日國世敦北字第0980000079號函檢送帳號0000000000
    00號、戶名：蔡雅玲之開戶資料及交易明細表（98年度偵字
    第28 070號偵查卷第54至61頁）、臺中商銀崇德分行98年4
    月23日中崇德字第09801800142 號函檢送帳號000000000000
    號、戶名：何佩之開戶資料及交易明細（見警A 卷第73至
    104 頁）、臺中商銀總行99年3 月8 日中業管字第09907002
    891 號函檢送之帳號000000000000號、戶名：何佩之客戶
    資料查詢及自97年12月1 日至98年2 月28日交易明細（見98
    年度偵字第13224 號偵查卷第50至53頁）、中華郵政股份有
    限公司豐原郵局98年4 月29日營字第0980200852號函檢送神
    岡社口郵局存簿儲金第0000000 號、戶名：徐雪梅之開戶資
    料及客戶歷史交易清單（見98年度偵字第28070 號偵查卷第
    30至34頁）、訂單明細（見98年度偵字第28070 號偵查卷第
    22至23頁、第137 頁）、梅子（帳號：kuan.may@msa.hinet
    .net) 於97年12月8 日上午10時45分所寄之電子郵件、美晴
    川田（帳號：mailto:pinks_monkey@yahoo.co m.tw ）於97
    年10月2 日下午3 時37分所寄之電子郵件、小可愛（帳號：
    Ｚ0000000000 ＠yahoo.com.tw）於98年1 月8 日下午10時3
    分所寄之電子郵件、小可愛（帳號：Ｚ0000000000 ＠yahoo.
    com.tw）於98年1 月9 日上午9 時54分所寄之電子郵件、美
    晴川田（帳號：mailto:pinks_monkey@yahoo.com.tw）於98
    年1 月10日下午6 時8 分所寄之電子郵件（見98年度偵字第
    13224 號偵查卷第36至39頁）、梅子（帳號：kuan.may@msa
    .hinet .net ）於98年1 月12日下午9 時9 分所寄之電子郵
    件、梅子（帳號：kuan.may@msa.hinet.net）於97年12月11
    日下午9 時47分所寄之電子郵件（見98年度偵字第28070 號
    偵查卷第24至27頁）、本婧堂（帳號：holes3@yahoo.com.t
    w ）於98年1 月12日下午22時27分所寄之電子郵件、陳嘉婧
    （帳號：orbisbis@gmail.com）於98年1 月17日上午10 時4
    分所寄之電子郵件、wy（帳號：weiyanster@gmail.com）於
    98年3 月3 日下午10時13分所寄之電子郵件、網路通話內容
    、向露天賣家snowmonkey（已被停權）購買我的美麗日記面
    膜訂單及轉帳交易紀錄（見98年度偵字第28070 號偵查卷第
    83至94頁）、新竹貨運寄件人付款托運單（見98年度偵字第
    13 224號偵查卷第40至44頁）、門號0000000000號通聯調閱
    查詢單（見警A 卷第105 至108 頁）、美商科高國際有限公
    司臺灣分公司98年3 月27日函（見98年度偵字第28070 號偵
    查卷第64頁）、Boss33批貨創業通網頁（見98年度偵字第28
    070 號偵查卷第78至79頁）、一般商品買賣契約（見98年度
    偵字第28070 號偵查卷第79頁背面至第80頁）、買賣契約（
    見98年度偵字第28070 號偵查卷第80頁背面至第81頁）、收
    據（見98年度偵字字28070 號偵查卷第82頁）、露天市集國
    際資訊股份有限公司99年2 月26日露安字第0990110 號函檢
    送露天拍賣網站會員帳號：snowsmonkey 之會員註冊及近一
    年IP紀錄資料（見98年度偵字第28070 號偵查卷第111 之1
    至111 之3 頁）、香港商雅虎資訊股份有限公司臺灣分公司
    99 年2月10日雅虎資訊（九九）字第01219 號函檢送會員帳
    號：pinks_monkey、holes3之申請人資料及自98年8 月13日
    至99年2 月10日之IP登入紀錄（見98年度偵字第28070 號偵
    查卷第114 至116 頁）、香港商雅虎資訊股份有限公司臺灣
    分公司99年2 月10日雅虎資訊（九九）字第01218 號函檢送
    會員帳號：snows_monkey之申請人資料及自98年8 月13日至
    99 年2月10日之IP登入紀錄（見98年度偵字第2807 0號偵查
    卷第120 至121 頁）、網路家庭國際資訊股份有限公司99年
    3 月11日網家99法字第53號函（見98年度偵字第28070 號偵
    查卷第121 至1 頁）、中華電信資料查詢（見本院卷第33頁
    ）、亞太行動資料查詢（見本院卷第34頁）、內政部警政署
    電信警察隊第二中隊99年8 月27日電警二偵字第0995009600
    號函並檢送Microsoft99 年8 月20日函文（見本院卷第48至
    50頁）各1 份及郵政跨行匯款申請書3 份（見98年度偵字第
    28070 號偵查卷第20頁、第81頁、第82頁背面）附卷可稽，
    足認被告之任意性自白，應與事實相符，堪予採信。綜上，
    本案事證明確，被告上開詐欺犯行洵堪認定，應予依法論科
    。
二、核被告如犯罪事實欄一、二所為，均係犯刑法第339 條第1
    項之詐欺取財罪。被告利用不知情之徐雪梅以遂行其上開詐
    騙許秋蘭之犯行，為間接正犯。按數行為於同時同地或在密
    切接近之時地實施，侵害同一法益，各行為間之獨立性均極
    為薄弱，依社會一般觀念，在時空差距上，難以強行分開；
    在刑法評價上，以視為數個舉動之接續施行，合為包括之一
    行為予以評價，較為合理。查被告如犯罪事實欄一、二所示
    分別於露天拍賣網站以「snows monkey」名義虛偽刊登販賣
    面膜之不實訊息，及於PCHOME之BOSS33批貨創業通網站，以
    「陳嘉婧」、「本婧堂」之名義虛偽刊登販賣面膜不實訊息
    ，分別致被害人許秋蘭、何佩各因同一詐騙行為，而先後
    多次匯款至被告指定帳戶之情形者，客觀上雖有數行為，然
    此係被告於密接時、地，對於同一被害人，侵害同一法益，
    基於同一機會、方法，本於單一決意陸續完成，應視為數個
    舉動之接續施行，均為接續犯，各應僅以一罪論。被告先後
    2 次詐欺取財犯行，犯意各別、行為互殊、時地有異，應分
    論併罰。爰審酌被告正值青壯之年，不思以己力賺取財物，
    而妄以詐欺之方式快速獲取財物，所為甚為不該，且其詐騙
    金額非微，兼衡酌其利用電腦網路犯罪，擾亂金融交易秩序
    ，實為社會層出不窮詐財事件發生之根源，並使犯罪之追查
    趨於複雜，所生危害非輕，惟念其終能坦認犯行，態度尚可
    ，但迄未賠償被害人所受損害，及被告品行、犯罪動機、目
    的、手段等一切情狀，分別量處如主文所示之刑，並定其應
    執行之刑，以資懲儆。又門號0000000000號、0000000000號
    行動電話雖為被告所有供本件犯罪所用之物，然未據扣案，
    無證據證明現仍存在，為免將來執行困難，爰不予宣告沒收
    ，附此敘明。
據上論斷，應依刑事訴訟法第299 條第1 項前段，刑法第339 條
第1 、第51條第5 款，判決如主文。
本案經檢察官吳昆璋到庭執行職務。
中    華    民    國    99    年    12    月    14    日
                  刑事第十七庭  審判長法  官  劉邦繡
                                      法  官  簡芳潔
                                      法  官  劉惠娟
以上正本證明與原本無異。
如不服本判決應於收受判決後10日內向本院提出上訴書狀，並應
敘述具體理由；其未敘述上訴理由者，應於上訴期間屆滿後20日
內向本院補提理由書（均須按他造當事人之人數附繕本）「切勿
逕送上級法院」。
                                      書記官  童淑芬
中    華    民    國    99    年    12    月    14    日
  附表：
 ┌──┬─────┬──────┬─────┬────┐
 │編號│匯款時間  │  匯款地點  │ 匯款方式 │匯款金額│
 │    │          │            │          │        │
 ├──┼─────┼──────┼─────┼────┤
 │  1 │97年11月21│臺北縣樹林市│ 臨櫃匯款 │719692元│
 │    │日13時33分│佳園路一段28│          │        │
 │    │          │號山佳郵局  │          │        │
 ├──┼─────┼──────┼─────┼────┤
 │  2 │97年11月24│臺北縣樹林市○ ○路匯款 │ 23270元│
 │    │日某時    │八德街668 號│          │        │
 │    │          │7 樓住處    │          │        │
 ├──┼─────┼──────┼─────┼────┤
 │  3 │97年12月11│   同  上   │   同上   │ 70000元│
 │    │日某時    │            │          │        │
 ├──┼─────┼──────┼─────┼────┤
 │  4 │98年1月10 │   同  上   │   同上   │  9760元│
 │    │日某時    │            │          │        │
 ├──┼─────┼──────┼─────┼────┤
 │  5 │98年1 月13│   同  上   │   同上   │188500元│
 │    │日某時    │            │          │        │
 └──┴─────┴──────┴─────┴────┘
附錄論罪科刑法條：
中華民國刑法第339條
（普通詐欺罪）
意圖為自己或第三人不法之所有，以詐術使人將本人或第三人之
物交付者，處 5 年以下有期徒刑、拘役或科或併科 1 千元以下
罰金。
以前項方法得財產上不法之利益或使第三人得之者，亦同。
前二項之未遂犯罰之。

司法院資訊處製作；財團法人民間司法改革基金會備份。
